最高法院刑事判決　　　　　　　九十六年度台非字第一四一號
上　訴　人　最高法院檢察署檢察總長
被　　　告　甲○○
上列上訴人因被告數罪併罰有二裁判以上，定其應執行之刑案件
，對於台灣高等法院中華民國九十五年十一月二十一日第二審確
定裁定（九十五年度聲字第二二二七號），認為違法，提起非常
上訴，本院判決如下：
    主  文
原裁定撤銷。
甲○○因詐欺等三罪，所處如附表所示之刑，應執行有期徒刑貳
年玖月，併科罰金新台幣拾壹萬元，罰金如易服勞役，以新台幣
貳仟元折算壹日。
    理  由
非常上訴理由稱：「按法律上屬於自由裁量事項，尚非概無法律
性之拘束，在法律上有其外部界限及內部界限，前者法律之具體
規定，使法院得以具體選擇為適當裁判，此為自由裁量之外部界
限。後者法院為自由裁量時，應考量法律之目的，法律秩序之理
念所在，此為自由裁量之內部界限。法院為裁判時，二者均不得
有所踰越。在數罪併罰而有二裁判以上，應定其應執行刑之案件
，法院所為刑之酌定，固屬自由裁量事項，然對於法律之內、外
部界限，仍均應受其拘束（最高法院八十八年度台抗字第二七八
號裁定參照）。經查，本件被告甲○○因違反槍砲彈藥刀械管制
條例二罪，經台灣高等法院九十四年度上訴字第三八二五號刑事
判決依序判處有期徒刑三月，併科罰金新台幣三萬元及有期徒刑
一年六月，併科罰金新台幣十萬元，並定應執行刑有期徒刑一年
八月，併科罰金新台幣十一萬元確定；又被告甲○○另因詐欺罪
，經同院九十五年度上訴字第一０九三號判決判處有期徒刑一年
二月確定（以上均經最高法院駁回被告之上訴而確定，詳如原裁
定附表所載）。上述三罪均係裁判確定前所犯，合於數罪併罰之
例而有二裁判以上者，應依刑法第五十一條之規定，定其應執行
之刑。案經台灣高等法院檢察署檢察官聲請台灣高等法院裁定定
其應執行之刑，該院裁定定其應執行刑為有期徒刑二年九月，併
科罰金新台幣十二萬元。其中關於併科罰金定應執行刑新台幣十
二萬元部分，竟較原前判決已定應執行刑之併科罰金新台幣十一
萬元為重。揆諸上揭最高法院裁定意旨，原裁定就自由裁量所為
刑之酌定，顯有適用法則不當之違背法令。案經確定，且不利於
被告。爰依刑事訴訟法第四百四十一條、第四百四十三條提起非
常上訴，以資糾正」等語。
本院按數罪併罰，有二裁判以上，依刑法第五十一條規定，定其
應執行刑之裁定，與實體判決有同等之效力；此項裁定確定後，
如發現有違背法令者，自得對之提起非常上訴。再，判決不適用
法則或適用不當者，為違背法令，刑事訴訟法第三百七十八條定
有明文。又法律上屬於自由裁量事項，有其外部界限及內部界限
，並非概無拘束。法院應在法律所定範圍內選擇為適當之裁判者
，為自由裁量之外部界限；法院裁量時，應符合其所適用法律之
目的及法秩序理念者，為自由裁量之內部界限。數罪併罰而有二
裁判以上，法院定其應執行刑之情形，固有自由裁量職權，但仍
應受法律內、外部界限之拘束。本件被告因違反槍砲彈藥刀械管
制條例案件，經台灣高等法院九十四年度上訴字第三八二五號判
決，論以未經許可，寄藏可發射子彈具有殺傷力之土造霰彈槍罪
，判處有期徒刑一年六月，併科罰金新台幣十萬元，罰金如易服
勞役，以銀元三百元折算一日；又論以未經許可，持有子彈罪，
判處有期徒刑三月，併科罰金新台幣三萬元，罰金如易服勞役，
以銀元三百元折算一日。並定應執行之刑為有期徒刑一年八月，
併科罰金新台幣十一萬元，罰金如易服勞役，以銀元三百元折算
一日。被告另因詐欺案件，經同法院九十五年度上訴字第一０九
三號判決，處有期徒刑一年二月確定（均詳如附表所載）。上開
各罪均係裁判確定前所犯，經檢察官聲請原法院定其應執行之刑
。原裁定就有期徒刑部分定應執行之刑為二年九月，至併科罰金
部分，則定應執行之刑為新台幣十二萬元，罰金如易服勞役，以
新台幣二千元折算一日。關於併科罰金所定應執行之刑，顯較九
十五年度上訴字第三八二五號判決所定應執行之罰金額新台幣十
一萬元為重（所犯詐欺罪部分，未判處罰金刑），有相關刑事判
決、裁定、執行案卷及刑案資料查註紀錄表可稽。依首揭說明，
原裁定所定併科罰金應執行刑之金額，難謂與自由裁量之內部界
限無違，而有適用法則不當之違背法令。案經確定，非常上訴意
旨執以指摘，洵有理由。因原裁定不利於被告，應由本院予以撤
銷，另行判決如主文第二項所示，以資救濟。
據上論結，應依刑事訴訟法第四百四十七條第一項第一款，刑法
第五十三條、第五十一條第五款、第七款，判決如主文。
中　　華　　民　　國　九十六　年　　六　　月　 十四 　日
                      最高法院刑事第二庭
                          審判長法官  紀　俊　乾
                                法官  陳　東　誥
                                法官  賴　忠　星
                                法官  林　開　任
                                法官  陳　晴　教
      本件正本證明與原本無異
                                      書  記  官
中　　華　　民　　國　九十六　年　　六　　月　 十五 　日
                                                      Ｋ
             甲○○定應執行刑案件一覽表
┌────────┬─────────┬─────────┬──────────┐
│ 　          　 │　　　　  　　　　│槍 砲 彈 藥 刀 械 │ 槍 砲 彈 藥 刀 械  │
│ 罪          名 │ 詐　  　    　欺 │                  │                    │
│                │                  │管   制   條   例 │ 管   制   條   例  │
├────────┼─────────┼─────────┼──────────┤
│                │ 有   期   徒  刑 │有期徒刑一年六月併│ 有期徒刑三月併科 　│
│ 宣    告    刑 │                  │                  │                    │
│                │ 一   年   二  月 │科罰金新台幣十萬元│ 罰金新台幣三萬元   │
├────────┼─────────┼─────────┼──────────┤
│                │ 九十三年三月間至 │                  │ 九十二年間至       │
│ 犯  罪  日  期 │                  │ 九十三年十月中旬 │                    │
│                │九十四年四月十四日│                  │ 九十三年十月十二日 │
├────────┼─────────┼─────────┼──────────┤
│偵查（自訴）機關│基隆地檢九十四年度│桃園地檢九十三年度│桃園地檢九十三年度  │
│                │                  │                  │                    │
│年  度    案  號│偵字第一六０九號  │偵字第一六八三四號│偵字第一六八三四號  │
├───┬────┼─────────┼─────────┼──────────┤
│      │法    院│臺 灣 高 等 法 院 │臺 灣 高 等 法 院 │臺 灣 高 等 法 院   │
│      ├────┼─────────┼─────────┼──────────┤
│最  後│        │九十五年度上訴字  │九十四年度上訴字  │九十五年度上訴字    │
│      │案    號│                  │                  │                    │
│事實審│        │第一０九三號      │第三八二五號      │第三八二五號        │
│      ├────┼─────────┼─────────┼──────────┤
│      │判決日期│九十五年七月二六日│九十五年一月四日  │ 九十五年一月四日   │
├───┼────┼─────────┼─────────┼──────────┤
│      │法    院│臺 灣 高 等 法 院 │  最　高　法　院  │  最　高　法　院    │
│      ├────┼─────────┼─────────┼──────────┤
│      │        │九十五年度上訴字  │九十五年度台上字  │九十五年度台上字    │
│確  定│案    號│          　      │                  │                    │
│      │        │第一０九三號      │第一九五六號      │第一九五六號        │
│判  決├────┼─────────┼─────────┼──────────┤
│      │判決日期│九十五年八月二十日│九十五年四月十三日│九十五年四月十三日  │
├───┴────┼─────────┼─────────┼──────────┤
│  備        註  │　　              │                  │                    │
└────────┴─────────┴─────────┴──────────┘
